【裁判字號】    97,基勞簡,4
【裁判日期】    970819
【裁判案由】    給付工資
【裁判全文】
臺灣基隆地方法院基隆簡易庭民事判決
原        告  乙○○
兼訴訟代理人  丙○○
              甲○○
被        告  梵天企業有限公司
法定  代理人  丁○○
上列當事人間因97年度基勞簡字第4號請求給付薪資事件，於中
華民國97年8月7日言詞辯論終結，本院判決如下：
    主      文
被告應分別給付原告乙○○、丙○○、甲○○各新台幣肆萬貳仟
元、肆萬柒仟元、肆萬貳仟元。
訴訟費用新台幣壹仟肆佰肆拾元由被告負擔。
本判決得假執行。
    事實及理由
一、按訴狀送達後，原告不得將原訴變更或追加他訴，但擴張或
    減縮應受判決事項之聲明者，不在此限，民事訴訟法第255
    條第1 項第3 款定有明文。本件原告起訴時，訴之聲明為請
    求被告應分別給付原告乙○○、丙○○、甲○○各新台幣 (
    下同)141,000 元、126,000元、42,000元；嗣變更為請求被
    告應分別給付原告乙○○、丙○○、甲○○各42,000元、47
    ,000 元、42,000元，經核應屬減縮應受判決事項之聲明，
    揆諸前揭法條規定，原告上開訴之變更，自可准許，合先敘
    明。
二、原告起訴主張：
(一)原告丙○○、甲○○、乙○○分別自民國93年9月30日、94
    年9月12日、93年3月25日起受僱於被告公司，擔任司機之工
    作，約定原告丙○○、甲○○、乙○○之薪資分別為47,000
    元、42,000元、42,000元。嗣被告公司於96 年9月30日無預
    警將丙○○、甲○○解僱，原告乙○○亦於96年10月初自願
    離職，然被告公司竟拒不給付96年9月份之薪資，為此提起
    本訴，訴請被告給付上開薪資。並聲明：被告應分別給付原
    告乙○○、丙○○、甲○○各42,000元、47,000元、42,000
    元。
(二)對被告陳述之抗辯：
  1.原告自認被告所提出被告公司付款簽收簿上原告之簽名之真
    正，然原告在付款簽收簿上簽名係表示具領加班費及薪資之
    用意，至於其後所註記之「96年8月1日離職」，在原告簽名
    之時並不存在，應係被告嗣後自行加註。
  2.被告公司法定代理人丁○○當時跟原告說其係負責公司外部
    ，杞隆興係管理公司內部，但實際杞隆興與丁○○之關係為
    何，丁○○並沒有跟我們說清楚，96年9月份我們還有開被
    告公司之車輛運送貨物，之後在9月底，杞隆興才跟我們說
    丁○○沒有把錢拿出來，他只是被拉進來做股東，叫我們以
    後不用再做了。
三、被告則以：(一)原告丙○○、甲○○、乙○○於96年8月底即
    已離職，有原告在簽收簿上之簽名及在96年8月退保為證，
    原告既早在96年8月底即已離職，何能請求被告給付96年9月
    份之薪資？(二)另訴外人杞隆興與被告法定代理人是同行，被
    告法定代理人因被告公司已無法繼續經營，曾經向杞隆興知
    以倘若杞隆興需要人手，可以自行跟被告公司之員工接洽，
    嗣後杞隆興與原告如何洽談，被告並不清楚，原告在96年9
    月是為杞隆興服勞務，與被告公司無關，被告自毋庸給付原
    告96年9月份之薪資。並聲明：原告之訴駁回。
四、原告主張原告丙○○、甲○○、乙○○分別自93年9月30 日
    、94年9月12日、93年3月25日起受僱於被告公司，擔任司機
    之工作，約定原告丙○○、甲○○、乙○○之薪資分別為47
    ,000 元、42,000元、42,000元等情，為被告所不爭執，自
    堪信為真實。被告雖以：(一)原告早於96年8月底即已離職；
    (二)原告在96年9月份係為訴外人杞隆興服勞務；而否認其有
    給付原告96年9月份薪資之義務等語置辯，然查：
(一)按當事人主張有利於己之事實者，就其事實有舉證之責任，
    但法律別有規定，或依其情形顯失公平者，不在此限，民事
    訴訟法第277條亦有明定。而舉證責任分配理論學說眾多，
    傳統有待證事實分類說、法律要件分類說、危險範圍說、利
    己事實說等諸學說，然此著重於形式、機械之思維方式，實
    忽略實質之價值判斷，僅有形式之標準，而缺乏實質價值之
    標準，面對各式各樣極其複雜之民事案件，少數案件極易產
    生不公平之情形，難於符合舉證責任分配應具備之公平正義
    要求，因此舉證責任分配法則應以誠信原則以定舉證責任分
    配之歸屬。次按主張法律關係存在之當事人，僅須就該法律
    關係發生所須具備之特別要件，負舉證之責任；請求履行債
    務之訴，除被告自認原告所主張債權發生原因之事實外，應
    先由原告就其主張此項事實，負舉證之責任，必須證明其為
    真實後，被告於其抗辯事實，始應負證明之責任，此為舉證
    責任分擔之原則；民事訴訟如係由原告主張權利者，應先由
    原告負舉證之責，若原告先不能舉證，以證實自己主張之事
    實為真實，則被告就其抗辯事實即令不能舉證，或其所舉證
    據尚有疵累，亦應駁回原告之請求 (最高法院48年度臺上字
    第887號、43年度臺上字第377號、17上917判例要旨參照)。
    本件被告抗辯原告早於96年8月底即已離職，且原告在96年9
    月間係為訴外人杞隆興而非被告服勞務，則對於被告在96年
    9 月間有無繼續僱用原告服勞務之事實，究應由何方為舉證
    ，其舉證責任分配應由較易舉證之當事人負擔，自較符合公
    平正義之原則，而主張權利之原告除本應先就96年9月間仍
    繼續在被告公司服勞務負證明之責外，另被告係僱用人，就
    原告等員工之相關資料通常亦詳細建檔留存 (諸如人事檔案
    、離職證明書等)，且訴外人杞隆興長期在被告公司從事調
    度司機之工作，及以其自有車輛營運（此部分詳後述），被
    告公司法定代理人丁○○與訴外人杞隆興之關係自屬密切，
    故依據接近證據之程度及取得證據之難易，本於誠信原則，
    次應由被告就原告於96年8月底已離職及原告96年9月間係為
    訴外人杞隆興服勞務負舉證責任較為合理。
(二)原告所舉之證人即原任職被告公司之員工蔡哲霖於本院審理
    時證稱：「 (你是何時在梵天公司做事？) 我大概做了一年
    多。做到96年7月中旬」、「 (為何只做到7月中旬？) 我是
    覺得公司內部有點混亂，所以我是主動離職」、「 ( 你是7
    月中旬離職，公司在96年9月份還有無在運作？)有，雖然我
    離職，但是還是同行，私底下彼此還是有在聯繫」、「 (公
    司96年9月份還有在運作，你是聽何人講的？)我雖然離職了
    ，但是我於96年9月份還有到公司的員工休息室走動，公司
    還是有出車，上、下貨」、「 (梵天公司的車，都是公司的
    車，還是靠行的車？)以前我在的時候，都是公司的車，沒
    有靠行」、「 (你在96年9月份去公司時，看到公司出車時
    ，是公司的車，還是有其他靠行的車？)有公司的車，另外
    還有幾部是其他的車子」、「 (原告三個人，96年9月份還
    有無在公司做？)有。我還有看到他們在開公司的車，車沒
    有固定是輪流開。但是我有看到他們有開公司的車」、「(
    當時你去時，公司除了原告三人外，還有無你認識的司機？
    )還有很多位。其中有二位就坐在法庭的旁聽席上面」、「
    (杞隆興與梵天公司是什麼關係？)我不清楚」、「 (96年7
    月你還在公司時，杞隆興有無常常在公司出入？)我還在的
    時候，他就有在公司進進出出的」、「 (杞隆興在公司是做
    什麼的？)他也是司機，不過他有二輛車子，他有雇司機，
    所以他也算是老闆，所以我剛才有講說其他車子，就是指杞
    隆興的車子」、「 (96年9月份，你去公司時，杞隆興有無
    在現場？)他還在」、「 (你在公司時，有無與杞隆興往來
    ？)還是有交談。他有管到梵天公司的司機的調度」、「 (
    你之前聽說杞隆興要來公司當股東，所以你才不做的？)是
    ，本來公司就有點亂，如果杞隆興再進來當股東，我覺得不
    太適合我，所以我才離職的」、「 (96年9月份，你回公司
    是否還有看到丁○○？)偶爾還是有看到」等語，本院於詰
    問證人完畢後問兩造對證人之陳述有何意見，兩造均稱對證
    人之陳述沒有意見，則證人之上開陳述，自堪信實。依證人
    蔡哲霖之陳述，證人蔡哲霖在96年9月間返回被告公司，曾
    親眼目睹原告仍與以往一樣駕駛被告公司之車輛運送貨物，
    且被告公司法定代理人丁○○仍出入被告公司，而以往在被
    告公司負責司機調度之杞隆興亦在被告公司，是原告在96年
    9 月間確仍在被告公司內以被告公司所有之車輛運送貨物而
    繼續在被告公司原址服勞務。
(二)被告雖提出勞工保險被保險人投保資料表及付款簽收簿，以
    證明原告確已於96年8月底離職，然此為原告所否認，且觀
    諸被告所提出之付款簽收簿，原告自認被告所提出被告公司
    付款簽收簿上原告之簽名之真正，然原告在96年8月5日付款
    簽收簿上簽名係表示具領加班費及薪資之用意，在原告簽名
    之時並不存在其後所註記之「96年8月1日離職」，此應係被
    告嗣後自行加註，而被告並未能舉證證明「96年8月1日離職
    」之註記係在原告簽名之時即已存在，且為兩造之合意，並
    非被告片面之註記，已難認原告已於96年8月底離職；至於
    退保難以排除係被告公司片面所為，亦難據此遽以認定原告
    確已於96年8月底自願離職，況如證人蔡哲霖所述，原告在
    96年9月間仍在被告公司以被告公司之車輛載運貨物；又倘
    如被告所辯被告公司於96年8月底已停止營業，何以原告在
    96年9月間仍能駕駛被告公司之車輛運送貨物，而其間被告
    法定代理人丁○○及杞隆興均曾在場，丁○○對於原告使用
    被告公司之車輛運送貨物何以未為任何之異議，亦違常理；
    此外被告復未能舉證證明原告確已於96年8月底離職，及原
    告在96年9月間係為杞隆興而非為被告公司服勞務，故被告
    上開抗辯，均難採信。
五、從而，原告本於勞動契約，請求被告分別給付原告丙○○、
    甲○○、乙○○96年9月之薪資各47,000元、42,000元、42,
    000元，為有理由，應予准許。
六、本件訴訟費用1,440元由原告負擔。
七、本件係就民事訴訟法第427 條第1 項適用簡易程序所為被告
    敗訴之判決，爰依同法第389 條第1 項第3 款規定，依職權
    宣告假執行。
中    華    民    國    97    年    8     月    19    日
                  基隆簡易庭法  官  徐世禎
以上正本係照原本作成。
對於本件判決如有不服，應於收受送達後20日內向本院提出上訴
書狀，上訴於本院合議庭，並按他造當事人之人數附具繕本。
中    華    民    國    97    年    8     月    19    日
                            書記官  周素秋


司法院資訊處製作；財團法人民間司法改革基金會備份。
